【裁判字號】    91,訴,2329
【裁判日期】    920814
【裁判案由】    勞保
【裁判全文】
臺北高等行政法院判決                            九十一年度訴字第二三二九號
                              .
    原      告  甲○○
    被      告  勞工保險局
    代  表  人  廖碧英總經理.
    訴訟代理人  乙○○
                丙○○
右當事人間因勞保事件，原告不服行政院勞工委員會中華民國九十一年三月二十二日
（發文日期）九十一年四月十八日台九十勞訴字第○○四六一三○號訴願決定，提起
行政訴訟。本院判決如左：
    主  文
原告之訴駁回。
訴訟費用由原告負擔。
    事  實
一事實概要：
  原告係勞工保險之被保險人，其於民國（下同）九十年四月三十日經由投保單位高
  雄縣泥水業職業公會證明，以其自七十三年六月一日起參加勞工保險，因罹患「腦
  中風併眼球障礙及平衡障礙，日常生活完全無法自理，完全無工作能力。」九十年
  四月十六日審定殘廢，並檢附記載：「︰︰︰本次傷病初診日期：八十六年十月二
  十四日；門診治療︰自八十六年十月二十四日起至九十年四月十六日止門診次；
  傷病名稱：多發性腦梗塞中風、高血壓、糖尿病、癡呆症；本次殘廢部位
  ：肢體運動障害、智能障害痴呆、眼球運動障害；殘廢近因：腦中風；殘廢
  部位與程度之詳細解說：病人（指原告）右側半身不遂，長期坐輪椅導致雙下肢僵
  硬、肌肉萎縮，近來智能退化，語言不清，痴呆現象，日常生活完全無法自理，完
  全無工作能力。」之財團法人長庚紀念醫院高雄分院（下稱高雄長庚醫院）勞工保
  險殘廢診斷書，向被告申請殘廢給付（未記載給付標準）。經被告審查結果，以原
  告所患殘廢程度符合殘廢給付標準表第六項第二等級規定之給付標準，按審定殘廢
  之當月起前六個月平均月投保薪資一八、三○○元，發給第二等級普通傷病殘廢給
  付一、○○○日計六一○、○○○元，並自九十年五月十四日逕予退保（下稱原處
  分）。原告不服，以其有肢體、智能、眼球等三種殘廢項目，應合併升為一級殘廢
  之給付即應補發二○○日一二二、○○○元殘廢給付部分，向勞工保險監理委員會
  申請審議，旋遭該九十年九月五日九十保監議字第八九六八號附保監審字第二四
  ○六號審定書駁回申請（下稱審議審定），原告仍不服，提起訴願，亦遭行政院勞
  工委員會駁回，遂向本院提起行政訴訟。
二兩造聲明：
  (一)原告經合法通知未到庭，依其訴狀聲明求為判決：
    1.訴願決定及原處分（不利原告部分）均撤銷。
    2.被告應核定原告為一、二○○日之普通殘廢給付，並補發二○○日殘廢給付差
      額合計一二二、○○○元。
  (二)被告聲明求為判決：駁回原告之訴。
三兩造之爭點：
  (一)原告主張之理由：
    1.原告殘廢情形，業經高雄長庚醫院神經內科醫師診斷為：原告右側半身不遂，
      長期坐輪椅導致下肢僵硬、肌肉萎縮，近來智能退化，語言不清，痴呆現象，
      日常生活完全無法自理．．．。可證原告之日常生活需專人照料。且原告尚聘
      請外籍監護工照顧，亦有巴氏量表輔證。
    2.按殘廢給付，應依勞工保險條例第五十五條第一、二、三款規定，審核辦理，
      即被保險人身體遺存障害，適合被保險人標準表之任何一項目時，按各該項目
      之殘廢等級給與之。被保險人身體遺存障害，同時適合殘廢給付標準表之任何
      兩項目以上時，除依第三款至第六款規定辦理外，按其最高殘廢等級給與之。
      被保險人身體遺存障害，同時適合殘廢給付標準表之第十四等級至第一等級間
      任何兩項目以上時，按其最高殘廢等級再升一等級給與之。再按勞工保險殘廢
      給付標準表第二十五項明定兩眼遺存顯著調節機能障害或運動障害者得申請殘
      廢給付。並且精神、神經障害系列附註明定障害等級之審定，如適用第一等級
      者，因重度精神、神經障害，維持生命必要日常生活活動，全須他人扶助者適
      用第一級。
  (二)被告主張之理由：
    1.按「被保險人因普通傷害或罹患普通疾病，經治療終止後，如身體遺存障害，
      適合殘廢給付標準表規定之項目，並經保險人自設或特約醫院診斷為永久殘廢
      者，得按其平均月投保薪資，依同表規定之殘廢等級及給付標準，一次請領殘
      廢補助費：．．．。被保險人領取普通傷病給付期滿，或其所患普通傷病經治
      療一年以上尚未痊癒，如身體遺存障害，適合殘廢給付標準表規定之項目，並
      經保險人自設或特約醫院診斷為永不能復原者，得比照前項規定辦理。」為勞
      工保險條例第五十三條定有明文。又依勞工保險殘廢給付標準表「神經障害」
      系列第五項目規定：「中樞神經系統機能遺存極度障害，終身不能從事任何工
      作，經常需醫療護理或專人周密照護者」為第一等級，給付標準一、二○○日
      ；同系列第六項目規定：「中樞神經系統機能之病變，引起截癱或偏癱，致終
      身不能從事任何工作，日常生活需人扶助者」為第二等級，給付標準一、○○
      ○日。同系列附註一規定：「精神、神經障害等級」之審定基本原則，應綜合
      其病灶症狀，對永久喪失勞動力與影響日常生活或社會生活活動狀態及需他人
      扶助之情況定其等級。
    2.查本件原告因罹患多發性腦梗塞中風，檢據申請殘廢給付，據所送高雄長庚醫
      院九十年四月十六日出具之殘廢診斷書載：病人右側半身不遂，長期坐輪椅導
      致雙下肢僵硬肌肉萎縮，近來智能退化語言不清痴呆現象，日常生活完全無法
      自理，完全無工作能力。案經被告審查，以原告殘廢程度符合殘廢給付標準表
      第六項第二等級，乃核定發給第二等級殘廢給付一、○○○日，計六一○、○
      ○○元。
    3.原告雖訴稱其有肢體、智能及眼球三大部位障礙，日常生活完全無法自理，其
      症狀應合併升級或綜合審定都符合第一等級之殘廢給付云云，惟查勞工保險條
      例第五十三條之附表即勞工保險殘廢給付標準表，其立法之結構原係以「身體
      障害之狀態」即所遺障害之程度為評價且為殘廢等級區分之基準，於精神、神
      經障害等級之審定基本原則，應綜合其病灶症狀，對永久喪失勞動力與影響日
      常生活或社會生活活動狀態及需他人扶助之情況定其等級，其障害部分不得分
      開論斷。本件被告除依所附殘廢診斷書予以審核外，另據專業醫師審查意見略
      以：「一若有左列情形之一者，均屬『一級殘』之為維持生命必要之日常生活
      活動『全須』他人扶助者：(一)無意識狀態。(二)長期須使用呼吸器者。(三)四肢肌
      力均為零者。(四)終日臥床無法自行翻身（當然連坐都不可能者）且需鼻胃管灌
      食者。二、若未達上述各項（任一）者，均將適用第六項第二級或以下。」經
      查原告之症狀並未達上述第一等級之情形，被告核給第六項第二等級，並無不
      合。
    理  由
一本件原告經合法通知，未於言詞辯論期日到場，核無行政訴訟法第二百十八條準用
  民事訴訟法第三百八十六條所列各款情形，爰準用民事訴訟法三百八十五第一項前
  段規定，依被告之聲請，由其一造辯論而為判決。
二原告主張：其原為勞工保險被保險人，因罹患「腦中風併眼球障礙及平衡障礙，日
  常生活完全無法自理，完全無工作能力。」九十年四月十六日審定殘廢，是於九十
  年四月三十日檢附高雄長庚醫院勞工保險殘廢診斷書，向被告申請殘廢給付，詎原
  處分以原告所患殘廢程度符合殘廢給付標準表第六項第二等級規定之給付標準，按
  審定殘廢之當月起前六個月平均月投保薪資一八、三○○元，發給第二等級普通傷
  病殘廢給付一、○○○日計六一○、○○○元，並自九十年五月十四日逕予退保。
  原告就殘廢給付部分不服，以其有肢體、智能、眼球等三種殘廢項目，日常生活需
  專人照料，應合併升為一級殘廢之一、二○○日殘廢給付，被告應補發二○○日殘
  廢給付差額一二二、○○○元予原告。爰依勞工保險條例第五十三條、第五十五條
  第一款、第二款、第三款前段及行政訴訟法第五條第二項規定，求為判決撤銷原處
  分（不利原告部分）及訴願決定及被告應核定原告為一、二○○日之普通殘廢給付
  ，並補發二○○日殘廢給付差額合計一二二、○○○元云云。
三被告則以：原告因罹患多發性腦梗塞中風，申請殘廢給付，被告除參酌原告提出之
  高雄長庚醫院殘廢診斷書所載：病人右側半身不遂，長期坐輪椅導致雙下肢僵硬肌
  肉萎縮，近來智能退化語言不清痴呆現象，日常生活完全無法自理，完全無工作能
  力。另據被告所囑專業醫師審查意見原告之症狀並未達(一)無意識狀態；(二)長期須使
  用呼吸器者；(三)四肢肌力均為零者；(四)終日臥床無法自行翻身（當然連坐都不可能
  者）且需鼻胃管灌食者等任何第一等級之情形，是被告審查，以原告殘廢程度符合
  殘廢給付標準表第六項第二等級，乃核定發給第二等級殘廢給付一、○○○日計六
  一○、○○○元，並無不合，求為判決駁回原告之訴等語。
四首開事實概要欄所述之原告係勞工保險之被保險人，九十年四月三十日檢附高雄長
  庚醫院勞工保險殘廢診斷書，以其罹患「腦中風併眼球障礙及平衡障礙，日常生活
  完全無法自理，完全無工作能力。」九十年四月十六日審定殘廢，向被告申請殘廢
  給付，原處分核定原告所患殘廢程度符合殘廢給付標準表第六項第二等級規定之給
  付標準，按審定殘廢之當月起前六個月平均月投保薪資一八、三○○元，發給第二
  等級普通傷病殘廢給付一、○○○日計六一○、○○○元，並自九十年五月十四日
  逕予退保等情，為兩造所不爭，且有勞工保險給付申請書（兼給付收據）、核定通
  知書、高雄長庚醫院殘廢診斷書所載、原處分等附原處分卷可稽，為可確認之事實
  。
五是原告退保前之殘廢情形，依高雄長庚醫院勞工保險殘廢診斷書記載：「︰︰︰本
  次傷病初診日期：八十六年十月二十四日；門診治療：自八十六年十月二十四日起
  至九十年四月十六日止門診次；傷病名稱：多發性腦梗塞中風、高血壓、
  糖尿病、癡呆症；本次殘廢部位：肢體運動障害、智能障害痴呆、眼球運
  動障害；殘廢近因：腦中風；殘廢部位與程度之詳細解說：病人（指原告）右側半
  身不遂，長期坐輪椅導致雙下肢僵硬、肌肉萎縮，近來智能退化，語言不清，痴呆
  現象，日常生活完全無法自理，完全無工作能力。」係罹患「腦中風併眼球障礙及
  平衡障礙，日常生活完全無法自理，完全無工作能力。」九十年四月十六日審定為
  普通疾病殘廢，為兩造不爭之事實，有爭議僅為除被告認定原告所患殘廢程度符合
  殘廢給付標準表第六項第二等級規定之給付標準外，是否有原告所主張之其有肢體
  、智能、眼球等三種殘廢項目，應合併升為殘廢給付標準表第五項第一等級規定之
  給付標準之情形？
六按「被保險人因普通傷害或罹患普通疾病，經治療終止後，如身體遺存障害，適合
  殘廢給付標準表規定之項目，並經保險人自設或特約醫院診斷為永久殘廢者，得按
  其平均月投保薪資，依同表規定之殘廢等級及給付標準，一次請領殘廢補助費：．
  ．．。被保險人領取普通傷病給付期滿，或其所患普通傷病經治療一年以上尚未痊
  癒，如身體遺存障害，適合殘廢給付標準表規定之項目，並經保險人自設或特約醫
  院診斷為永不能復原者，得比照前項規定辦理。」為勞工保險條例第五十三條所明
  定。又依勞工保險殘廢給付標準表「神經障害」系列第五項目規定：「中樞神經系
  統機能遺存極度障害，終身不能從事任何工作，經常需醫療護理或專人周密照護者
  」為第一等級，給付標準一、二○○日；同系列第六項目規定：「中樞神經系統機
  能之病變，引起截癱或偏癱，致終身不能從事任何工作，日常生活需人扶助者」為
  第二等級，給付標準一、○○○日。同系列附註一規定：「精神、神經障害等級」
  之審定基本原則，應綜合其病灶症狀，對永久喪失勞動力與影響日常生活或社會生
  活活動狀態及需他人扶助之情況定其等級。
七原告檢具之高雄長庚醫院殘廢診斷書載：「病人右側半身不遂，長期坐輪椅導致雙
  下肢僵硬肌肉萎縮，近來智能退化語言不清痴呆現象，日常生活完全無法自理，完
  全無工作能力。」有所爭議係「日常生活完全無法自理」之症狀，究竟是否符合勞
  工保險殘廢給付標準表「神經障害」系列第五項目第一等級之規定？被告另囑請託
  專業醫師審查意見略以：「一若有左列情形之一者，均屬『一級殘』之為維持生命
  必要之日常生活活動『全須』他人扶助者：(一)無意識狀態。(二)長期須使用呼吸器者
  。(三)四肢肌力均為零者。(四)終日臥床無法自行翻身（當然連坐都不可能者）且需鼻
  胃管灌食者。二、若未達上述各項（任一）者，均將適用第六項第二級或以下。」
  有該審查意見書附原處分卷可稽，則依高雄長庚醫院殘廢診斷書載，原告右側半身
  不遂，長期坐輪椅導致雙下肢僵硬肌肉萎縮，近來智能退化語言不清痴呆現象，無
  一與上述情形相符，自不能僅有「日常生活完全無法自理，完全無工作能力」之記
  載」，以及原告主張其日常生活需專人照料，尚聘請外籍監護工照顧，即認有達上
  述第一等級之情形。因此，原處分以原告殘廢程度符合殘廢給付標準表第六項第二
  等級，乃核定發給第二等級殘廢給付一、○○○日，計六一○、○○○元，核無違
  誤。
八原告雖主張其有肢體、智能及眼球三大部位障礙，日常生活完全無法自理，其症狀
  應合併升級或綜合審定都符合第一等級之殘廢給付云云。惟查如前所述，勞工保險
  條例第五十三條之附表即勞工保險殘廢給付標準表，其立法之結構原係以「身體障
  害之狀態」即所遺障害之程度為評價且為殘廢等級區分之基準，於精神、神經障害
  等級之審定基本原則，應綜合其病灶症狀，對永久喪失勞動力與影響日常生活或社
  會生活活動狀態及需他人扶助之情況定其等級，其障害部分不得分開論斷。故原告
  主張按依勞工保險條例第五十五條第一、二、三款規定，因重度精神、神經障害，
  維持生命必要日常生活活動，全須他人扶助者適用第一級云云，嫌有誤會，委無可
  採。
九綜上所述，原告所訴各節，均無可採，原處分依殘廢給付標準表第六項第二等級規
  定之給付標準，按審定殘廢之當月起前六個月平均月投保薪資一八、三○○元，發
  給第二等級普通傷病殘廢給付一、○○○日計六一○、○○○元，並自九十年五月
  十四日逕予退保，並無違誤，原告就二○○日殘廢給付差額合計一二二、○○○元
  部分，申請審議，提起訴願，審議審定、訴願決定遞予維持，亦無不合，原告起訴
  請求撤銷原處分及訴願決定，及被告應核定原告為一、二○○日之普通殘廢給付，
  並補發二○○日殘廢給付差額合計一二二、○○○元。上述原處分撤銷，應係指原
  處分不利原告部分撤銷（原告未到場無法行使闡明權），縱然原告聲明為原處分全
  部撤銷，然關於原處分有利原告部分，除其未具任何理由外，亦核無保護之必要，
  是原告所訴，無理由，應予駁回。至於審議審定，原告並未聲明撤銷，惟本件既然
  駁回原告之請求，尚無令原告補正之必要，附此敘明。
十兩造其餘陳述於判決結果不生影響，無庸一一論列，併予敘明。
十一據上論結，本件原告之訴為無理由，爰依行政訴訟法第二百十八條、民事訴訟法第
  三百八十五條第一項前段，行政訴訟法第九十八條第三項前段，判決如主文。
中      華      民      國    九十二    年      八      月     十四     日
                 臺 北 高 等 行 政 法 院   第 一 庭
                                審 判 長 法  官  王立杰
                                         法  官  黃本仁
                                         法  官  王碧芳
右為正本係照原本做成。
如不服本判決，應於送達後二十日內，向本院提出上訴狀並表明上訴理由，如於本判
決宣示後送達前提起上訴者，應於判決送達後二十日內補提理由書狀 (須按他造人數
附繕本)。
中      華      民      國    九十二    年     八      月      十四     日
                                      法院書記官  陳淑萍


司法院資訊處製作；財團法人民間司法改革基金會備份。
